【裁判字號】    99,上易,947
【裁判日期】    990930
【裁判案由】    傷害
【裁判全文】
臺灣高等法院刑事判決                 99年度上易字第947號
上  訴  人
即  被  告  丙○○
選任辯護人  程昱菁律師
            王唯鳳律師
            鄧湘全律師
上列上訴人因傷害案件，不服臺灣桃園地方法院98年度審易字第
1807號，中華民國99年3 月31日第一審判決（起訴案號：臺灣桃
園地方法院檢察署98年度偵字第18482 號），提起上訴，本院判
決如下：
    主  文
原判決撤銷。
丙○○傷害人之身體，處拘役伍拾日，如易科罰金，以新台幣壹
仟元折算壹日。
    事  實
一、緣桃園縣大園鄉○○路（起訴書及原判決均誤載為伍青路，
    應予更正）212 號之房屋及其坐落之桃園縣大園鄉○○○段
    大埔小段0000-0000 號地號土地，原為呂阿來所有。呂阿來
    兒媳乙○○於民國98年6月14日下午2時許，帶同上址房地現
    所有權人郭聖熙至上開地點洽談房地買賣事宜時，適遇丙○○聲稱已向上開房地前方，供公眾通行之既成道路坐落地點
    桃園縣大園鄉○○○段大埔小段0000-0000 地號土地之共有
    人呂昭勝承租該土地，並僱請挖土機進行開挖整地，欲變更
    為菜圃使用。乙○○見狀，為免既成道路遭破壞，隨即報警
    請求派員到場處理，且開車至挖土機後方阻檔，並上前攔阻
    丙○○等人駕駛挖土機離開現場。丙○○因而與黃元龍、呂
    昭利等共同將乙○○圍逼至道路旁架設之鐵絲網處（此部分
    妨害自由犯嫌未據起訴，應由檢察官另行偵處）後，丙○○
    竟萌傷害之犯意，出手推壓乙○○致其背部與鐵絲網磨擦，
    且將乙○○推倒在地，因而使乙○○受有背部挫瘀傷及左膝
    挫瘀傷等傷害。嗣經員警劉品家據報到場處理。
二、案經乙○○訴請桃園縣政府警察局大園分局報請臺灣桃園地
    方法院檢察署檢察官偵查起訴。
    理  由
甲、程序部分：
一、被告丙○○之選任辯護人爭執證人郭聖熙對於告訴人乙○○
    是否自己跌倒導致受傷有所隱匿，因而認為證人郭聖熙之證
    言無證據能力。其次對於桃園縣政府98年9月2日府地重字第
    0980341741號函，以其不足認定桃園縣大園鄉○○○段大埔
    小段 0000-0000地號土地為公共通行之道路，且對於起訴書
    及原審法院判決引為證據之天晟醫院驗傷診斷證明書，以其
    證據力顯有不足為由，否定前開證據之證據能力。
二、查：「證據能力」與證據之「證明力」不同，前者乃指立證
    資料得為證據之法律上資格；後者則指其證據於證明某種事
    實，具有何等實質之價值。故「證據能力」乃資格之有無，
    「證據證明力」則為效力強弱之問題。亦即有證據能力，非
    必有證據證明力；而僅爭執證據之證明力，亦難謂係否定其
    證據能力（最高法院97年度台上字第1730號判決參照）。被
    告之選任辯護人前開爭執，均無非指其證據對於待證事實無
    證明價值，究其意旨均無非爭執證據之證明力，但非爭執其
    證據能力。
三、次查現階段刑事訴訟法規定檢察官代表國家偵查犯罪、實施
    公訴，必須對於被告之犯罪事實負舉證之責，依法其有訊問
    被告、證人及鑑定人之權，證人、鑑定人且須具結，而實務
    運作時，偵查中檢察官向被告以外之人所取得之陳述，原則
    上均能遵守法律規定，不致違法取供，其可信性極高，為兼
    顧理論與實務，乃於修正刑事訴訟法時，增列第159條之1第
    2 項，明定被告以外之人（含被害人、證人等）於偵查中向
    檢察官所為陳述，除顯有不可信之情況者外，得為證據。證
    人郭聖熙於偵查中之證述內容，無顯不可信之特別情形，且
    該證人係具結後始行作證，有該等證人之結文在卷可稽（見
    本案偵查卷第84頁），足資擔保應無編織誣陷被告之疑，揆
    諸前開法文意旨，上開供述自有證據能力。
四、又卷內桃園縣政府 98 年 9 月 2 日府地重字第0980341741
    號函係公務員職務上製作之文書，其製作目的係在回覆證人
    郭聖熙陳情「桃42號公路（五青路212 號）前道惡性破壞，
    影響住家進出，大眾行人安全，請將道路用地鋪設柏油」乙
    案，其陳情人及陳情目的與本案告訴人及告訴傷害事實無關
    ，尚無虛偽之虞，顯有可信之情形。且天晟醫院診斷證明書
    屬從事業務之人於業務上或通常業務過程所須製作之紀錄文
    書、證明文書，且未見有何顯不可信之情況，依刑事訴訟法
    第159條之4規定，應得為證據。
乙、實體部分：
一、訊之上訴人即被告丙○○於本院矢口否認有何傷害行為，辯
    稱：告訴人乙○○於上開時地阻檔伊僱用挖土機，對於伊向
    案外人呂昭勝承租之桃園縣大園鄉○○○段大埔小段0000-0
    000 地號土地進行整地供菜圃使用，伊係手插在口袋背向告
    訴人，嗣告訴人動手推伊背部，伊亦僅以雙手交叉放在胸前
    未還手，告訴人受傷係因推打伊之過程中，重心不穩自己跌
    倒所致云云。
二、經查：
（一）桃園縣大園鄉○○路212 號之房屋及其坐落之桃園縣大園
      鄉○○○段大埔小段0000-000 0號地號土地原為案外人呂
      阿來所有，現為證人郭聖熙所有，而告訴人為案外人呂阿
      來之兒媳等情，有告訴人警詢、偵查中之陳述及前開土地
      登記謄本在卷可稽。呂昭勝等41人共有之桃園縣大園鄉○○○段大埔小段0000-0000 地號土地為既成道路之事實，
      亦有前開土地登記謄本、所有權狀、地籍圖謄本、現場相
      片及桃園縣政府98年9月2日府地重字第0980341741號函等
      在卷可資佐認，均毋庸疑。至於桃園縣政府98年9 月10日
      府交養字第0980348438號函桃園縣大園鄉公所及桃園縣政
      府地政處表示：「……二、本府（交通處）自92年8 月接
      辦鄉道養護業務，五青路212 號前鄉道42係依原有路面範
      圍鋪設瀝青混凝土供通行使用，經查該路段非都市土地，
      未經徵收且無道路境界線公告資料。三、本案有關『五青
      路（桃42）212 號前道路未設路面，致遭惡性破壞需改善
      』乙節，尚請確認所指土地（大園鄉○○○段大埔小段55
      2-1 地號）權屬及使用編定，並應依相關法令所定用途使
      用。該等土地現況非屬鄉道桃42號原有道路部分，於未辦
      理土地徵收前，本府（交通處）當不得逕為辦理鋪面維養
      事宜。」等語，僅係受理陳情機關桃園縣政府向主管業務
      機關桃園縣大園鄉公所及桃園縣政府地政處表示前開路段
      尚未經徵收前無法進行鋪面養護，並促使主管業務機關確
      認前開路段之用途並進行徵收而已，並未否定前開路段為
      既成道路。被告竟稱桃園縣政府以前開函文表示前開路段
      為私人土地，非既成道路云云，顯屬誤解，附此敘明。
（二）被告於前開時地聲稱其向呂昭勝承租桃園縣大園鄉○○○
      段大埔小段0000-0000 地號土地，因而僱請挖土機進行開
      挖整地，欲變更為菜圃使用等情，為被告坦承，核與告訴
      人所述情節相符，且有合約書及檢察官勘驗筆錄乙份存卷
      足為佐證，亦堪認定。
（三）告訴人指訴其於前開時地見被告僱工進行開挖整地，隨即
      報警並開車至挖土機後方，並上前阻檔被告等駕駛挖土機
      離開現場，因而遭被告與黃元龍、呂昭利等共同逼至道路
      旁架設之鐵絲網處等情，核與證人郭聖熙證述前開時地偕
      同告訴人至現場查看土地，現場有挖土機進行開挖，告訴
      人即將汽車開至現場阻檔挖土機，嗣有3 名男子出現將告
      訴人圍住，一開始在前開房地前方，嗣後移至鐵絲網附近
      等語相符。又告訴人指訴被告出手將其推壓致背部與鐵絲
      網磨擦，繼而將其推倒在地，致其受有背部挫瘀傷及左膝
      挫瘀傷之傷害等情，有天晟醫院診斷證明書及相片在卷可
      憑，且與告訴人於原審審理中坦承前開時地與告訴人拉扯
      ，致告訴人受傷等語，以及證人劉品家偵查中結證稱其至
      現場後，目睹一男一女在鐵絲網處互相拉扯，以及女方背
      部全是泥土，膝蓋處則有血跡等語相待，足認告訴人所訴
      遭被告傷害等語，堪予認定。至於被告辯稱告訴人背部傷
      痕間間距幾乎相同，每傷痕均為左上右下平行狀排列，顯
      為同次挫傷之結果云云，雖與卷內告訴人背部傷害相片大
      致相符，然而告訴人所述遭被告壓制在鐵絲網磨擦等語，
      縱屬實在，亦難推認告訴人於衣著整齊之情形下，其各次
      遭被告強使背部磨擦鐵絲網之行為均必定成傷，或多次磨
      擦鐵絲網所受傷害，必定呈不平行排列，又縱認告訴人背
      部僅受一次磨擦鐵絲網所致傷害，仍不影響被告傷害行為
      之認定，是以被告前開所辯無礙其犯罪事實之認定，附此
      敘明。
（四）至於證人丁○○於本院結證稱其於前開時地受被告僱用擔
      任挖土機司機進行整地，於本件事發時，其站在挖土機上
      ，僅見到告訴人自後方推被告，被告則一直背對告訴人云
      云，雖與被告所辯相符；然查前開證言與證人郭聖熙前述
      證稱事發現場目睹被告等3 名男子將告訴人圍住移至鐵絲
      網處，以及證人劉品家前述證稱事發現場有一男一女在鐵
      絲網處拉扯等語，俱不相符。本院衡酌證人丁○○與被告
      間有僱傭關係，且告訴人於本院具狀陳明其於另案民事訴
      訟主張被告及證人丁○○為共同侵權行為，則本案傷害事
      實之認定結果可能影響另案判斷證人丁○○是否負擔侵權
      行為損害賠償責任，反觀證人郭聖熙與劉品家與告訴人間
      並無利害共同之關係，因認證人郭聖熙、劉品家之證言為
      可採，證人丁○○之證言與渠等證言不符部分，應屬虛偽
      。
（五）另查本院依被告聲請傳喚證人甲○○，據其證稱於前開時
      地並未目擊告訴人跌倒過程，對於糾紛過程亦不清楚，僅
      聽聞鄰居討論始知悉被告與人發生衝突等語，足認證人甲○○對於本件傷害事實並未親自見聞，其證言不足為本案
      犯罪事實認家之依據。至於被告聲請傳喚其妻邱思芸證明
      告訴人於事發時拉扯被告二名子女，及告訴人所受傷害並
      非被告所為部分，因告訴人是否拉扯被告子女，與本案犯
      罪事實之認定無何關連，次查被告為智慮成熟之成年人，
      其於原審既已坦承於前開時地與告訴人發生拉扯，致告訴
      人受傷，且陳明同意由原審行簡式審判程序為刑事處罰，
      應足認告訴人所受傷害係因被告行為所致，本案事實已臻
      明確，何況被告與邱思芸為夫妻，渠等關係至為親密，本
      件縱使傳喚邱思芸到庭作證，亦難期待其基於人情之常，
      明知告訴人傷害經過對於被告犯罪事實之認定至為攸關，
      仍能毫無偏頗據實陳述，本院因認邱思芸所述無以資為有
      利於被告事實認定之論據，無依被告之聲請傳喚邱思芸之
      必要，附此敘明。
（六）綜上，被告所辯，無非推諉卸責之詞，不足採信。本案事
      證明確，被告之犯行堪予認定，應依法論科。
三、核被告丙○○所為，係犯刑法第277條第1項傷害罪。
四、原審以被告犯罪事證明確，予以論罪科刑，固非無見。第查
    ：本案發生地點在桃園縣大園鄉○○路212 號房屋前即桃園
    縣大園鄉○○○段大埔小段0000-0000 號地號土地，且依卷
    內土地登記謄本顯示前開土地為呂昭勝等30人共有，原判決
    於事實欄認定本案發生地點在桃園縣大園鄉○○路212 號房
    屋前之大圓鄉五塊厝大埔小段552-1 地號土地，且認定該地
    為呂昭勝等26人分別共有之土地，顯有誤載，應予更正。又
    原判決事實欄認定居住上開房屋之告訴人乙○○與其友郭聖
    熙返回該屋，惟未說明其依憑，且核閱卷內證據資料，無一
    可支持上開認定，顯有認定事實不依證據之違法。末查原判
    決事實欄認定被告基於傷害之犯意，在該屋旁之鐵絲網處與
    告訴人發生推擠，以致告訴人受有背部挫瘀傷及左膝挫瘀傷
    之傷害，核與卷內證據顯示告訴人遭被告及黃元龍、呂昭利
    等共同圍逼至道路旁架設之鐵絲網處，繼而遭丙○○竟基於
    傷害之犯意，出手推壓告訴人，致其背部與鐵絲網磨擦而受
    有背部挫瘀傷之傷害，並將告訴人推倒在地，致其受有左膝
    挫瘀傷之傷害等情節不符，亦有認定事實不依證據之違法。
    被告上訴意旨否認犯罪，指摘原判決認定事實不當云云。茲
    查：原判決認定事實，非無上開瑕疵可指，然除去上開瑕疵
    ，合依卷內事證，仍難解免被告罪責，已據本院論證如前，
    並敘明得心證之理由。綜上所論，本件上訴，雖非全然可採
    ，惟原判決既有上開無可維持之瑕疵，自應由本院撤銷改判
    。爰審酌被告具高中畢業之智識程度，業司機、家境小康（
    以上見警詢筆錄人別欄查註），應能期其守法自重，竟恣意
    以不法腕力傷害與之有土地利用糾葛之告訴人，為法治社會
    所不容，應予非難，兼衡其所受刺激、所用手段、所生危害
    及犯罪後態度等一切情狀，量處如主文第二項所示之刑，並
    諭知易科罰金之折算標準，資為懲儆。
五、至於被告偕黃元龍、呂昭利等共同將乙○○圍逼至道路旁架
    設之鐵絲網處，是否另涉妨害自由罪嫌；證人丁○○是否涉
    嫌偽證，均應移請檢察官另行偵處。
據上論結，應依刑事訴訟法第369條第1項前段、第364條、第299
條第1項前段，刑法第277條第1項、第41條第1項前段，刑法施行
法第1條之1第1項、第2項前段，判決如主文。
本案經檢察官陳玉珍到庭執行職務。
中    華    民    國    99    年    9     月    30    日
            刑事第十二庭  審判長法  官  蔡永昌
                                法  官  蘇隆惠
                                法  官  蔡新毅
以上正本證明與原本無異。
不得上訴。
                                書記官  賴立旻
中    華    民    國    99    年    9     月    30    日
※附錄本案論罪科刑主要法條全文：
中華民國刑法第277條（普通傷害罪）
傷害人之身體或健康者，處3年以下有期徒刑、拘役或1千元以下
罰金。
犯前項之罪因而致人於死者，處無期徒刑或7 年以上有期徒刑；
致重傷者，處3 年以上10年以下有期徒刑。

司法院資訊處製作；財團法人民間司法改革基金會備份。
